臺灣高等法院刑事判決　　　　　　　　　　　　　九十二年度上訴字第四五四四號
　　上　訴　人　臺灣板橋地方法院檢察署檢察官
　　被　　　告　甲○○
右上訴人因被告違反槍砲彈藥刀械管制條例案件，不服臺灣板橋地方法院九十二年度
訴字第一０七０號，中華民國九十二年九月三十日第一審判決（起訴案號：臺灣板橋
地方法院檢察署九十二年度偵字第四六一二號），提起上訴，本院判決如左：
    主  文
上訴駁回。
    理  由
一、公訴意旨略以：被告甲○○於民國九十一年八月十日夜間九時許，未經許可無故
    持有具殺傷力之制式子彈五顆，並以紅色袋子包裝，乘坐詹炳柯（另案在台灣雲
    林地方法院檢察署偵辦中）所駕駛之車輛，行經彰化縣永靖鄉○○村○○路與九
    分路口時，經員警當場查獲，因認被告涉有違反槍砲彈藥刀械管制條例第十二條
    第四項之無故持有子彈罪嫌。
二、按犯罪事實應依證據認定之，無證據不得推定其犯罪事實；又不能證明被告犯罪
    或其行為不罰者，應諭知無罪之判決，刑事訴訟法第一百五十四條第二項、第三
    百零一條第一項前段定有明文。次按，認定不利於被告之事實，須依積極證據，
    茍積極證據本身存有瑕疵而不足為不利於被告事實之認定，即應為有利於被告之
    認定，更不必有何有利之證據，而此用以證明犯罪事實之證據，猶須於通常一搬
    人均不至於有所懷疑，堪予確信其已臻真實者，始得據以為有罪之認定，倘其證
    明尚未達到此一程度，而有合理懷疑之存在，致使無從為有罪之確信時，即應為
    無罪之判決，此有最高法院八十二年度台上字第一六三號判決、七十六年度台上
    字第四九八六號、三十年度上字第八一六號判例可資參照。另共同被告所為不利
    於己之供述，固得採為其他共同被告犯罪之證據，惟此項不利之供述，依刑事訴
    訟法第二百七十條第二項（即現行刑事訴訟法第一百五十六條第二項）之規定，
    仍應調查其他必要之證據，以察其是否與事實相符，自難專憑此項供述，為其他
    共同被告犯罪事實之認定，最高法院三十年上字第八一六號判例及三十一年上字
    第二四二三號判例可資參照；且共同被告不利於己之陳述，固得採為其他共同被
    告犯罪之證據，惟此項不利之陳述，「須無瑕疵可指」，而就其他方面調查，又
    與事實相符，始得採為其他共同被告犯罪事實之認定，最高法院四十六年台上字
    第四一九號判例亦可參照。
三、公訴人認被告涉有右開犯行，係以被告先供稱是詹桂森（應為詹貴森之筆誤）拿
    一包東西要伊交給真實姓名年籍不詳綽號「源哥」之男子，伊將那包東西（指經
    查獲之槍、彈）放在座椅底下。嗣又改口稱是在詹炳柯車上找到，伊不知情。其
    前後供述不一已令人起疑。次查，既然被告稱係詹桂（貴）森要伊帶東西給「源
    哥」，卻不問是什麼東西，亦有違常情，被告所辯顯無足採。此外查獲之子彈五
    顆經送請鑑定，依內政部警政署刑事警察局鑑驗通知書認為具殺傷力，有該局之
    鑑驗書在卷及扣案之子彈可稽等事證，為其主要論據。
四、訊據被告甲○○堅決否認有上開無故持有子彈犯行，辯稱：當初詹貴森交代伊帶
    的東西是吃的，用塑膠袋包著，東西搬上車時，伊直接放在副駕駛座前面的腳踏
    板處，而被查獲的槍彈是放在詹炳柯車上副駕駛座位底下。是他們藏好的，伊從
    頭到尾沒看到這些槍彈，根本不知道槍彈是誰的，詹炳柯在偵查時要伊說這個東
    西是詹貴森的，與他所講一致的話，始可以交保，但詹炳柯其後所講都不一樣，
    該包東西確與伊無關等語。
五、經查，
  (一)九十一年八月十日夜間九時許，在彰化縣永靖鄉○○村○○路與九分路口，在詹
    炳柯所駕駛之車牌ＰＭ─八０五七號自用小客車右前座座椅底下，為警查扣以紅
    色袋子包裝具殺傷力之制式子彈五顆及未具殺傷力之改造九０手槍一支，而被告
    甲○○當時乘坐在該車右前座等情，為被告甲○○、同案被告詹炳柯所供認屬實
    ；該五顆子彈為具殺傷力之制式子彈，並有內政部警政署刑事警察局九十一年八
    月二十二日刑鑑字第０九一０二二０三一七號鑑驗通知書在卷足憑（見臺灣彰化
    地方法院檢察署偵查卷九十一年度偵字第五三七七號第二九至三六頁），自堪信
    為真實。
  (二)同案被告詹炳柯於為警查獲後之警訊時證稱：查獲之槍彈是甲○○所有，九十一
    年八月十日二十時五十分，甲○○要進入我的車內時手中攜帶著紅色塑膠袋，然
    後就坐在駕駛座旁之座椅上，將此紅色塑膠袋放在他乘坐座椅底下，當時我不知
    道該塑膠袋內藏有槍彈，我並不認識甲○○，是朋友阿森打電話給我要我開車載
    甲○○到台中市等語；其於同日經警方移送台灣彰化地方法院檢察署初次偵訊時
    則證稱：查獲槍彈是詹貴森的，甲○○八點多上車坐在前面，詹貴森就把東西放
    進來，叫我載到台中中港路，他說他會打電話給劉大哥，我不知道甲○○是否知
    道是槍彈等語。是詹炳柯於為警查獲時及解送至地檢署時之供述並不一致，惟詹
    炳柯係因友人詹貴森之請託始開車搭載被告甲○○一情，則均為被告甲○○、詹
    炳柯供述相符之事；茍詹炳柯前開偵訊時所為槍彈為詹貴森所有之供述非屬實情
    ，則詹炳柯顯然有違反常情誣陷自己友人，而為有利於被告甲○○陳述之不合理
    之處。
  (三)嗣詹炳柯於台灣彰化地方法院檢察署九十一年九月十一日偵訊時偕同證人詹貴森
    到庭，其於該次偵訊時又稱：槍彈都不是我的，是詹貴森叫我去載甲○○時，他
    上車後拿一個紅色包包，沒有說做何事等語；證人詹貴森於同日偵訊時亦證稱：
    當天伊有叫詹炳柯載甲○○到台中，甲○○是我朋友的朋友，聽說甲○○到台中
    要處理自己的事，知道甲○○有帶槍彈，槍彈是他的等語；嗣詹炳柯又改稱：之
    前說槍彈是詹貴森的，意思是甲○○的，可能是我說錯了，當時我去載的時候，
    詹貴森幫忙拿很多東西上車，但那包槍彈是甲○○的等語。詹炳柯另於台灣雲林
    地方法院檢察署九十二年度偵字第一０六三號案件，檢察官九十二年三月十四日
    訊問時供稱：手槍（子彈）是甲○○的，伊確實看到甲○○上車時有拿一個紅色
    包包，警察確實從紅色包包取出手槍（子彈），當天下午五、六點，我與甲○○
    、詹貴森在詹貴森舅舅家聊天，詹貴森要我開車載甲○○到彰化溪洲鄉找劉建源
    ，我就開車到溪洲鄉，到溪洲鄉○○○○○道的地方，甲○○叫我停車，我把車
    子停在路邊，旁邊有平房，甲○○就進去那平房，等了約半小時，甲○○從平房
    裡提了一包塑膠袋出來，我就開車載甲○○回詹貴森舅舅家，大約七點多，我回
    家載我女朋友陳彩蓮，到員林鎮○○街時，詹貴森打電話給我，叫我回去載甲○
    ○，我把女朋友放在阿慶家，我就開車回去載甲○○，到詹貴森舅舅家時，詹貴
    森與甲○○已經在外面等了，甲○○就拿一個紅色塑膠袋包的東西交給詹貴森，
    甲○○就先上車坐在前座，因為那天下雨，詹貴森再把一包用紅色塑膠袋包起來
    的東西，我不知道是什麼東西，由我駕駛座的窗戶遞給甲○○，甲○○接手後就
    放在座位底下，詹貴森叫我載甲○○到台中找劉建源，我就出發，車子開到埔心
    鄉太平村裕家超市，我下車去買東西，警察就來了，槍是甲○○的等語。詹炳柯
    於原審訊問時則證稱：為警查獲之槍、彈不是我的，是詹貴森叫我載被告甲○○
    ，詹（貴森）拿了一包紅色塑膠袋，被告與詹（貴森）一起出來，詹（貴森）拿
    了那包東西給被告。後來詹貴森說東西是被告的。詹貴森是拿給被告，並不是叫
    我們，也沒有講到說要交給阿源；詹貴森在途中只叫伊回去一次，電話是被告的
    ，被告在講電話，內容我沒有聽到。詹貴森叫我去彰化縣永靖鄉○○路廟旁邊載
    被告，出去接到電話後，又回來，詹貴森就拿一包紅色塑膠袋的東西交給被告。
    在雲林地檢時講的是正確的。先前所講的廟旁邊就是詹貴森舅舅家。之前我在詹
    貴森舅舅家，我載被告去溪州，又回詹貴森舅舅家，詹貴森又叫我去接被告。紅
    色塑膠袋，是第二次載被告時拿出來。在雲林地檢時說在溪洲鄉被告從平房拿了
    一包東西出來，是不同包東西，非我所言的紅色塑膠袋那包東西等語。是依詹炳
    柯前開所述，查獲具有殺傷力之子彈五顆及未具殺傷力之改造手槍一支均係包裝
    在紅色塑膠袋內，而甲○○、詹貴森均曾手持該紅色塑膠袋，惟究竟是甲○○直
    接手持該紅色塑膠袋上車或係甲○○上車後再由詹貴森交給甲○○，詹炳柯對此
    之供述前後並不一致；茍該紅色塑膠袋之物係被告甲○○所有或自始持有，其為
    何要先交給詹貴森？為何俟被告甲○○坐上詹炳柯之汽車後，再由詹貴森從車窗
    遞交甲○○持有？從上開動作，無從排除該紅色塑膠袋之物係屬證人詹貴森所有
    之可能，詹炳柯何以於詹貴森到庭後堅詞指認扣案子彈為被告甲○○所有，其之
    該等陳述或係間接依據證人詹貴森所稱，而非基於其本身所親自聽聞。
  (四)本件係於詹炳柯所有，且由其駕駛之車牌ＰＭ─八○五七號自用小客車車前座之
    座椅下，查扣以紅色塑膠袋包裝內有無殺傷力之改造九○手槍一支及具殺傷力之
    制式子彈五顆，並非直接自被告甲○○身上所扣得，此為詹炳柯、甲○○均不否
    認之事；按該車既係在詹炳柯管領掌控之中，所載者又係受詹貴森之託搭載之被
    告，則車上究載有何物，由何人拿上車，除非係因屬違禁物，且經被告或詹貴森
    偷偷藏置於車子座位底下，否則詹炳柯應不會不知情。惟詹炳柯自警訊起一會說
    該物係被告簡桂森所有且攜至車上放置，一會又說係詹貴森所有拿到車上給簡桂
    森的，何以如此？顯然詹炳柯因有難言之情致未能為一致的供述；惟查獲之具有
    殺傷力制式子彈處所，既在詹炳柯之車上，則詹炳柯就該持有違禁物子彈之犯行
    ，亦不排除有相當程度之嫌疑，蓋該等紅色塑膠袋亦有可能事先即已由詹炳柯拿
    到車上放置於右前座座椅下，而為被告甲○○所不知。另證人詹貴森自承曾看過
    扣案之槍彈，且曾手持包裝扣案子彈之紅色塑膠袋；詹炳柯亦曾指認扣案槍彈為
    詹貴森所有。則扣案之子彈係屬詹貴森所有或由其持置於上開車輛座椅底下，亦
    不能排除其可能性。是知，同案被告詹炳柯、證人詹貴森就本案顯有極高之利害
    關係，為避免其等藉誣指被告之方式卸免自己責任之可能性發生，就其所為之證
    述，自應較一般證人為更嚴格之檢證，至少需無瑕疵，且應有相當之輔助證據以
    資證明所述與事實相符，方足為認定被告犯罪之依據。同案被告詹炳柯所為扣案
    子彈係被告所有或持有乙節，顯有先後供述不一之瑕疵，自不能排除其並未據實
    陳述之可能性，而證人詹貴森雖證稱曾看過扣案槍彈，且為被告所有，惟其本身
    與本案有利害關係，又無其他積極證據足資佐證其證詞與事實相符，則同案被告
    詹炳柯、證人詹貴森前開不利被告之供述，既有缺陷存在，應難以作為被告犯罪
    事實之認定基礎。
六、綜上所述，本件既非從被告甲○○身上查獲持有扣案之制式子彈，單從被告甲○
    ○搭乘屬詹炳柯所有，由詹炳柯駕駛之小自客車前座座椅下查扣上揭制式子彈，
    無從即認定該等違禁物屬甲○○所有，或為其所持有；又該等制式子彈既係以紅
    色塑膠袋包裝置於椅座下，從外觀上並無法一眼即知係違禁物，亦無證據證明被
    告明知係屬具殺傷力之子彈，仍將其置於自己實力支配下而持有之；另同案被告
    詹炳柯、證人詹貴森所為關於扣案子彈為被告簡桂森持有之證述，均難以作為認
    定被告犯罪事實之證據，已如前所述；此外，復查無其他積極證據足認扣案子彈
    確係被告所有或明知而持有，應認不能證明被告犯罪，依法應為無罪判決之諭知
    。
七、原審以不能證明被告犯罪而為無罪判決之諭知，經核認事用法並無不當，公訴人
    指摘原審判決未就被告主觀上是否認識到塑膠袋內所裝之物為子彈而持有為認定
    而提起本件上訴，為無理由，應予駁回。
據上論斷，應依刑事訴訟法第三百六十八條，判決如主文。
本案經檢察官李良忠到庭執行職務。
中　　　華　　　民　　　國　　九十三　　年　　　二　　　月　　二十四　　日
                              臺灣高等法院刑事第二十一庭
                                  審判長法  官  葉　騰　瑞
                                        法  官  莊　明　彰
                                        法  官  劉　壽　嵩
右正本證明與原本無異。
如不服本判決，應於收受送達後十日內向本院提出上訴書狀，其未敘述上訴之理由者
並得於提起上訴後十日內向本院補提理由書（均須按他造當事人之人數附繕本）。
                                        書記官  廖　婷　璇
中　　　華　　　民　　　國　　九十三　　年　　　二　　　月　　二十五　　日
